臺灣桃園地方法院刑事判決　　　　 　　96年度壢簡字第270號
聲　請　人　臺灣桃園地方法院檢察署檢察官
被　　　告　丙○○
選任辯護人　洪士淵律師
被　　　告　甲○○
選任辯護人　陳欣佑律師
被　　　告　丁○○
上列被告因妨害自由等案件，經檢察官聲請以簡易判決處刑（95
年度偵字第4998號），本院判決如下：
    主  文
丙○○、甲○○、丁○○共同以非法之方法，剝奪人之行動自由
，各處有期徒刑參月，如易科罰金，均以參佰元折算壹日。
    事實及理由
一、丙○○因乙○○於民國95年2 月12日，在桃園縣大園鄉○○○路180 號之「谷記牛肉麵」內，把玩丙○○所放置之電子
    遊戲機台，而積欠新台幣（下同）13萬元之債務未清償，遂
    夥同丁○○及甲○○，共同基於以非法方法剝奪人之行動自
    由之犯意聯絡，由甲○○駕車搭載丙○○、丁○○及乙○○
    前往桃園縣中壢市及台北縣板橋市某處，欲向乙○○之親友
    借貸以清償債務，丙○○、丁○○並多次與乙○○徒手拉扯
    ，不讓乙○○離開，致乙○○受有右頭額瘀傷、左右耳瘀傷
    、右上臂瘀傷、右手瘀傷及左大腿後側瘀傷等傷害。嗣於翌
    （13）日凌晨4 時許，丙○○、甲○○及丁○○承前開妨害
    自由之接續犯意，由丙○○駕車搭載丁○○及乙○○前往桃
    園縣中壢市「合歡汽車旅館」投宿，甲○○則駕車離去，於
    投宿期間，丁○○為防乙○○逃跑，更整夜未睡，以上開方
    式，限制乙○○之行動自由。末於95年2 月13日下午，乙○○借用丁○○行動電話佯稱尋友，報警處理，為警於當日晚
    間7 時許，在台北市○○區○○路與長沙街口查獲，始悉上
    情。
二、上揭犯罪事實，業據被告丙○○、甲○○及丁○○於本院審
    理時坦承不諱（見本院96年4 月9 日審理筆錄），核與告訴
    人乙○○於警訊中之指訴大致相符，並有聯合醫院和平院區
    診斷證明書1 紙及採證照片8 張等件在卷可稽。足認被告3
    人上述任意性自白與事實相符。本件事證明確，被告犯行洵
    堪認定，均應予依法論科。
三、新、舊法比較部分：
  (一)按修正後刑法第2 條第1 項之規定：「行為後法律有變更者
    ，適用行為時之法律。但行為後之法律有利於行為人者，適
    用最有利於行為人之法律」，係規範行為後法律變更所生新
    舊法比較適用之準據法，於新法施行後，應適用新法第2 條
    第1 項之規定，為「從舊從輕」之比較；比較時應就罪刑有
    關之共犯、未遂犯、想像競合犯、牽連犯、連續犯、結合犯
    ，以及累犯加重、自首減輕暨其他法定加減原因（如身分加
    減）與加減例等一切情形，綜其全部罪刑之結果而為比較（
    最高法院95年第8 次刑庭會議決議參照）。查修正前刑法第
    41條第1 項前段規定：「犯最重本刑為五年以下有期徒刑以
    下之刑之罪，而受六個月以下有期徒刑或拘役之宣告，因身
    體、教育、職業、家庭之關係或其他正當事由，執行顯有困
    難者，得以一元以上三元以下折算一日，易科罰金。」該時
    易科罰金之折算標準，依修正前罰金罰鍰提高標準條例第2
    條前段（現已刪除）之規定，係就其原定數額提高為1 百倍
    折算1 日，亦即被告行為時之易科罰金折算標準，應以銀元
    1 百元至3 百元折算1 日，經折算為新臺幣後，應以新臺幣
    3 百元至9 百元折算為1 日。惟95年7 月1 日修正公布施行
    之刑法第41條第1 項前段則規定：「犯最重本刑為五年以下
    有期徒刑以下之刑之罪，而受六個月以下有期徒刑或拘役之
    宣告者，得以新臺幣一千元、二千元或三千元折算一日，易
    科罰金。」比較修正前後之易科罰金折算標準，以修正公布
    施行前之規定，較有利於受刑人，自應依刑法第2 條第1 項
    前段，適用修正前刑法第41條第1 項前段規定，定其折算標
    準。
  (二)又按修正後刑法第2 條第1 項之規定，係規範行為後「法律
    變更」所生新舊法比較適用之準據法，故如新舊法處罰之輕
    重相同，即無比較適用之問題，非此條所指之法律有變更，
    即無本條之適用，應依一般法律適用原則，適用裁判時法（
    最高法院95年第21次刑事庭會議紀錄參照）。查：
  1.按修正前刑法第33條第5 款關於主刑之罰金刑，原係規定（
    銀元）1 元以上，另依「罰金罰鍰提高標準條例」第1 條前
    段、第3 條規定（含72年7 月27日司法院、行政院令發布「
    提高罰金罰鍰倍數及開始施行日期令」，自72年8 月1 日起
    ，將刑法定有罰金各條之罰金數額，均提高為10倍）、「現
    行法規所定貨幣單位折算新臺幣條例」第2 條規定（貨幣單
    位為圓、銀元或元者，以新臺幣元之3 倍折算之），應為「
    新臺幣30元」以上。修正後之刑法第33條第5 款規定則提高
    為「新台幣1 千元以上，以百元計算」。經新、舊法結果，
    自以修正前之刑法第33條第5 款較有利於被告，而應適用修
    正前該條規定。另查95年6 月14日另修正公布刑法施行法第
    1 條之1 規定：「（第一項）中華民國94年1 月7 日刑法修
    正施行後，刑法分則編所定罰金之貨幣單位為新臺幣。（第
    二項）94年1 月7 日刑法修正時，刑法分則編未修正之條文
    定有罰金者，自94年1 月7 日刑法修正施行後，就其所定數
    額提高為30倍。但72年6 月26日至94年1 月7 日新增或修正
    之條文，就其所定數額提高為3 倍」。該條立法理由謂：「
    依94年1 月7 日修正之刑法第33條第5 款規定，罰金貨幣單
    位已改為新臺幣，刑法分則編各罪所定罰金之貨幣單位，自
    應配合上開規定修正，爰為第一項規定」、「刑法二十四年
    施行後，為解決國民所得經濟水準已大幅提昇問題，有關罰
    金與罰鍰倍數之調整及銀元與新臺幣之折算標準，訂有『罰
    金罰鍰提高標準條例』及『現行法規所定貨幣單位折算新臺
    幣條例』，除罰金以1 銀元折算3 元新臺幣外，並將72年6
    月26日以前修正之刑法部分條文罰金數額提高為10倍；其後
    修正者則不再提高倍數，亦即刑法分則各罪罰金數額視前開
    情形分別提高為30倍或3 倍。考量新修正之刑法施行後，不
    再適用『現行法規所定貨幣單位折算新臺幣條例』，為使罰
    金數額趨於一致，避免衍生新舊法比較適用問題，以緩和實
    務適用法律之衝擊，於不變動罰金數額之前提下，爰為第二
    項規定」等語。自上述立法理由可知，刑法施行法第1 條之
    1 顯係配合新刑法修正後，就刑法分則罰金刑部分，變更貨
    幣單位為新臺幣，並統一提高罰金數額，以替代「罰金罰鍰
    提高標準條例（第一條）」及「現行法規所定貨幣單位折算
    新臺幣條例」之「準據法」性質之法律，自無新舊法比較之
    必要，而逕適用刑法施行法第1 條之1 規定。
  2.刑法第28條共犯之規定，於修正前之規定為：「二人以上共
    同實施犯罪之行為者，皆為正犯。」修正施行後之規定則為
    ：「二人以上共同實行犯罪之行為者，皆為正犯。」，本條
    之修正理由係為排除陰謀共同正犯、預備共同正犯於本條所
    規定之正犯之外。本案被告就上開犯行，均係共同實行犯罪
    行為之共同正犯，不論依修正前、後刑法第28之規定，均構
    成累犯，依前揭最高法院刑事庭會議紀錄之決議，自應適用
    裁判時刑法第28條之規定。
四、核被告丙○○、甲○○及丁○○3 人所為，係犯行為時刑法
    第302 條第1 項之非法剝奪行動自由罪。又被告3 人間具有
    犯意聯絡及行為分擔，為共同正犯。又刑法第302 條第1 項
    之妨害自由罪，原以強暴、脅迫為構成要件，其因於妨害自
    由過程中而致普通傷害，乃強暴、脅迫當然之結果，除另有
    傷害故意外，仍祇成立該條項之罪，無同法第277 條第1 項
    之適用（最高法院30年上字第3701號判例意旨參照）。本件
    被告等人為圖拘束、控制告訴人乙○○之行動自由，對於告
    訴人所實施之前開傷害行為，乃係遂行其妨害自由而使用強
    暴行為之結果，應包括於妨害自由之一部分，而不另論罪，
    聲請簡易判決處刑書認被告等此部分所為，尚涉刑法第277
    條第1 項之傷害罪嫌，尚有誤會，在此敘明。爰審酌被告丙○○、甲○○及丁○○3 人以非法方式追討款項，對社會治
    安造成相當程度之危害，暨其犯罪之動機、目的、手段等一
    切情狀，各量處如主文所示之刑，並均諭知易科罰金之折算
    標準，以示懲戒。另扣案支票2 紙，僅是本案暴力催討債務
    之起因，尚非被告等因本案之犯罪所得，或供犯罪所用或預
    備之用，爰不予沒收。
五、應依刑事訴訟法第449 條第1 項前段，修正後刑法第2 條第
    1 項前段、第28條，刑法第302 條第1 項，修正前刑法第41
    條第1 項前段，刑法施行法第1 條之1 第1 項、第2 項，修
    正前罰金罰鍰提高標準條例第2 條，判決如主文。
六、如不服本判決，得於判決書送達之翌日起10日內，以書狀敘
    述理由，向本院提出上訴。
中　　華　　民　　國　　96　　年　　4 　　月　　30　　日
                    刑事第七庭    法　官　劉為丕
上正本證明與原本無異。
如不服本判決，應於判決送達後10日內向本院提出上訴狀（應附
繕本），上訴於本院合議庭。
                                  書記官  顏美惠
中　　華　　民　　國　　96　　年　　5 　　月　　4 　　日
附錄本案論罪科刑法條：
中華民國刑法第302條
（剝奪他人行動自由罪）
私行拘禁或以其他非法方法，剝奪人之行動自由者，處5 年以下
有期徒刑、拘役或3 百元以下罰金。
因而致人於死者，處無期徒刑或7 年以上有期徒刑，致重傷者，
處3 年以上十年以下有期徒刑。
第 1 項之未遂犯罰之。
